# 求助陈版主，利率掉期业务适用 CAS22 准则处理时，会计处理问题

提问人：466733217 时间：2022-11-30 17:32:30
一、一、 问题 背景背景：： A公司理财产品中，存在大量的利率掉期业务，其与中国银行签订的利率掉期合约，合约期限均为 15 天，主要条款如下，因其为无基础券的利率互换协议，所以拟采用《企业会计准则第 22 号—金融工具确认和计量》，视作衍生金融工具进行会计处理。二、二、 问题 1、 拟 采用的会 计处 理理 （ 1 ）协议签订日 开开始始 时 的利率互 换 考考 虑 其其 实 以市价以市价 标 价价，，公允价公允价 值为零零，，不不 进 行会行会 计处 理是否合理？？ （ 2 ）期末（也是结算日2022-11-15日） ①期末衍生工具公允价值变动 由于协议约定公司支付银行的欧元利息为 0 ，仅银行单方面支付公司以美元计价的利息，衍生工具期末的公允价 值 =中国银行支付的美元利息，这样计算是否合理？ 借：衍生工具-利率互换（中国银行支付的美元利息） 贷：公允价值变动损益 ②收到银行的息差 借：
银行存款（中国银行支付的美元利息） 贷：衍生工具-利率互换 2 、列报问题 由于公司的欧元存款签订了利率掉期协议，那这笔欧元存款应该作为其他货币资金核算，在对该笔存款进行金融资产现金流量测试时，是否需要考虑利率掉期协议对它的影响？如果考虑，那把它作为交易性金融资产，那它的公允价值变动和衍生工具的公允价值变动不是重叠了吗，不明白该怎么处理？
2.jpg
(55.14 KB, 下载次数: 161)
2022-11-30 17:30 上传
交易条款 2
1.jpg
(293.12 KB, 下载次数: 161)
2022-11-30 17:30 上传
交易条款 1

回答人：chenyiwei
1 、在合同生效日（互换起始日），若没有期权费或类似费用的收付，且合同约定的美元、欧元利率基本代表了各自币种在近期金融市场上进行类似融资的市场利率，则可以认为衍生工具的初始计量金额为零，起始日不做关于衍生工具的会计处理。
2 、主帖中的交易实际上是以美元为质押取得一项利率为零的欧元借款，同时通过远期合约锁定还款日的换汇利率，因此应分拆为美元定期存款、欧元借款、远期合约三项交易分别处理。远期合约的公允价值参照《中审众环研究 2020 》之问题4-1-1中的方法计算，而不是将美元存款的利息视为衍生工具的公允价值。